【裁判字號】    96,交聲,778
【裁判日期】    970131
【裁判案由】    聲明異議
【裁判全文】
臺灣彰化地方法院交通事件裁定         96年度交聲字第778號
移
異 議 人 即
受 處 分 人  洪隆企業股份有限公司
代   表  人  洪慶雲
上列異議人即受處分人因違反道路交通管理處罰條例案件，對於
交通部公路總局臺中區監理所彰化監理站民國96年8 月7 日彰監
四字第裁64-Z7B001656號處分不服，聲明異議，本院裁定如下：
    主  文
異議駁回。
    理  由
一、聲明異議意旨略以：異議人即受處分人洪隆企業股份有限公
    司（下簡稱：洪隆公司）員工張紘誌於民國96年5 月21日到
    職擔任駕駛員時，經查證具有大貨車駕駛執照，所以僱用其
    擔任公司之大貨車司機，嗣張紘誌於96年6 月7 日被監理單
    位吊扣駕照1 年，洪隆公司並不知情，至96年8 月7 日洪隆
    公司處理舉發違規通知單時才知道張紘誌之駕駛執照已被吊
    扣，且張紘誌於本件96年7 月24日經警掣單舉發始知駕駛執
    照遭吊扣，並無故離職，從未告知洪隆公司駕駛執照遭吊扣
    乙事，故其此次違規應非屬洪隆公司之責任，為此聲明異議
    ，請求撤銷原處分云云。
二、原處分意旨略以：異議人即受處分人洪隆公司所有之車牌號
    碼391-TA號自用大貨車，由司機張紘誌駕駛，於96年7 月24
    日11時38分許，在國道三號北上200 公里處，因「駕駛執照
    吊扣期間仍駕駛大貨車（處車主）」之違規，為內政部警政
    署國道公路警察局警員當場查獲，依道路交通管理處罰條例
    第21條之1 第1 項第7 款規定掣單舉發，受處分人於應到案
    日前提出申訴，原處分機關遂於96年8 月7 日以彰監四字第
    裁64-Z7B001656號裁決書，裁處罰鍰新臺幣（下同）6 萬元
    整，並記汽車違規紀錄1 次等語。
三、按汽車駕駛人，駕駛聯結車、大客車、大貨車有駕駛執照吊
    扣期間駕車者，汽車所有人及駕駛人各處新臺幣4 萬元以上
    8 萬元以下罰鍰，且當場禁止其駕駛，及吊銷其駕駛執照，
    暨記該汽車違規紀錄1 次。又汽車所有人如已善盡查證駕駛
    人駕駛執照資格之注意，或縱加以相當之注意而仍不免發生
    違規者，汽車所有人不受本條之處罰，道路交通管理處罰條
    例第21條之1 第1 項第7 款、第2 項、第3 項、第4 項分別
    定有明文。
四、經查：
（一）按大型車輛之所有人，基於維護道路行車安全，對於該車
      駕駛人之駕駛資格、駕駛執照之有效期間，更具備實質之
      檢查及管理以確保其符合駕駛資格之責任，以防範違規、
      事故於未然，故對於未符合駕駛資格駕駛大型車輛者之違
      規，除處罰駕駛人外，汽車所有人亦裁處罰鍰4 萬元以上
      8 萬元以下，並記汽車違規紀錄1 次，以督促汽車所有人
      善盡管理之責，此為道路交通管理處罰條例第21條之1 之
      立法旨趣。而所謂善盡查證駕駛人駕駛執照資格之注意者
      ，係指汽車所有人對駕駛人駕駛執照資格之取得、變更或
      喪失，已盡其善良管理人之監督及查證責任而言。
（二）查受處分人洪隆公司所僱用之自用大貨車駕駛員張紘誌，
      前因酒後駕車違規而遭吊扣駕駛執照（吊扣期間自96年6
      月7 日起至97年6 月6 日止）乙節，有證號查詢汽車駕駛
      人資料表及交通部公路總局臺中區監理所彰化監理站96年
      12月25日中監彰字第0960029513號函各1 份附卷可憑。嗣
      張紘誌又於96年7 月24日11時38分許，駕駛受處分人洪隆
      公司所有之車牌號碼391-TA號自用大貨車，在國道三號北
      上200 公里處，因「駕駛執照吊扣期間仍駕駛大貨車行駛
      公路（處車主）」之違規，為內政部警政署國道公路警察
      局警員依道路交通管理處罰條例第21條之1 第1 項第7 款
      規定掣單舉發，受處分人於應到案日（即96年8 月8 日）
      前提出申訴，原處分機關遂於96年8 月7 日逕行裁決等情
      ，亦有內政部警政署國道公路警察局公警局交字第Z7B001
      656 號舉發違反道路交通管理事件通知單及交通部公路總
      局臺中區監理所彰化監理站96年8 月7 日彰監四字第裁64
      -Z7B001656號裁決書各1 份附卷可佐，且受處分人對於駕
      駛員張紘誌有前述違規情事亦不爭執，應堪以認定。
（三）又汽車駕駛人之駕駛資格並非固定不變，常因各種交通違
      規事由而遭受監理機關處以吊扣、吊銷之處分，是以汽車
      駕駛人是否具有駕駛資格，自應以監理機關所登記之資料
      為依據，況因道路交通管理處罰條例第21條之1 之規定係
      連坐處罰性質，各汽車客、貨運商業就此無不相當謹慎。
      而駕駛大型車輛行駛道路倘有不當駕駛行為，對於交通安
      全之危害常甚於一般小型車輛，是尤需特別當心，故車主
      倘將大型車輛交由駕駛人駕駛，平時即應特別注意汽車駕
      駛人之駕駛情形及其是否仍具有駕駛資格，本件張紘誌乃
      係因酒後駕車遭吊扣駕駛執照，受處分人洪隆公司將公司
      之自用大貨車交予員工張紘誌駕駛，其竟對於公司駕駛員
      張紘誌有酒後駕車之情形無所查覺，顯未盡監督之責。再
      者，本件受處分人於異議狀內亦表明張紘誌係於96年6 月
      7 日遭吊扣駕駛執照，迄本件96年7 月24日之違規時間，
      已有1 個月餘，受處分人依前開說明，自有充裕之時間至
      監理所查核、列印其所僱用司機之駕駛執照異常情形資料
      ，隨時查詢駕駛人張紘誌之駕駛資格狀態，其未能確盡其
      善良管理人注意義務及管理、監督與查證之職責，任令吊
      扣駕駛執照之人續行駕駛大貨車之事證，已屬相當明確。
      又本院經查亦無任何證據足資證明執勤警員有捏造事實、
      違法取締之情事，則執勤警員本其維護交通秩序、安全職
      責所為之當場舉發，自應受到合法、正確之推定。受處分
      人復未能提出任何對其有利之證據供本院參酌，其空言指
      摘原處分不當，洵無足採，是受處分人確有上開之違規情
      事，堪以認定。從而，原處分機關據以援引上開規定，裁
      處汽車所有人即受處分人罰鍰6 萬元，並記汽車違規記錄
      1 次，並無不當，本件受處分人之聲明異議，為無理由，
      應予駁回。
據上論斷，應依道路交通管理處罰條例第87條第2 項，道路交通
案件處理辦法第19條，裁定如主文。
中    華    民    國    97    年    1     月    31    日
                  交通法庭            法  官  郭麗萍
以上正本證明與原本無異。
如不服本裁定，應於裁定送達後5 日內，向本院提出抗告狀 (須
附繕本)。
中    華    民    國    97    年    2     月     4    日
                                      書記官  張子涵


司法院資訊處製作；財團法人民間司法改革基金會備份。
